【裁判字號】    95,交抗,157
【裁判日期】    951114
【裁判案由】    聲明異議
【裁判全文】
臺灣高等法院高雄分院刑事裁定         95年度交抗字第157號
抗  告  人
即原處分機關  交通部公路總局高雄區監理所旗山監理站
異  議  人    甲○○
上列抗告人因聲明異議案件，不服臺灣高雄地方法院中華民國95
年9 月29日裁定（95年度交聲字第676 號），提起抗告，本院裁
定如下：
    主  文
抗告駁回。
    理  由
一、原處分機關略以：受處分人即異議人甲○○（以下稱異議人
    ）於民國95年7 月2 日3 時5 分許，駕駛車牌號碼P2-8549
    號自用小客車，行經高雄縣燕巢鄉○○路75號前，因呼氣酒
    精濃度達0.42MG＼L 超過規定標準，且發生交通事故致人受
    傷，為高雄縣政府警察局岡山分局車禍處理小組以高警交字
    第NO0000000 號舉發違反道路交通管理事件通知單逕行舉發
    ，該機關爰依道路交通管理處罰條例第35條第1 項第1 款規
    定，以旗監違字第裁85－NO0000000 號裁決裁處：「一罰鍰
    新台幣34,500元整，吊扣駕駛執照24個月，施以道安講習，
    罰鍰和駕駛執照限於95年10月22日前繳納；二上開罰鍰逾期
    不繳納、繳送之處分：(一)自95年10月23日起罰鍰新台幣34,5
    00元整，並吊扣駕駛執照48個月；(二)95年11月6 日前未繳納
    罰鍰及繳送駕駛執照者，自95年11月7 日起罰鍰移送強制執
    行，並逕行註銷駕駛執照；(三)駕駛執照吊（註）銷後，自95
    年11月7 日起1 年內不得重新考領駕駛執照」等語。
二、異議意旨略以：異議人前揭交通違規行為業經台灣高雄地方
    法院檢察署檢察官為緩起訴處分確定，為此爰於法定期間內
    提出異議，聲請對前開處分關於罰鍰部分予以撤銷等語。
三、按汽車駕駛人，駕駛汽車經測試檢定，酒精濃度超過規定標
    準者，處新台幣15,000元以上60,000元以下罰鍰，並當場移
    置保管其車輛及吊扣其駕駛執照1 年；因而肇事致人受傷者
    ，並吊扣其駕駛執照2 年；致人重傷或死亡者，吊銷其駕駛
    執照，並不得再考領，道路交通管理處罰條例第35條第1 項
    第1 款定有明文。又我國行政罰法前於94年2 月5 日依法公
    布、嗣於95年2 月5 日起即生效施行，是有關「違反行政法
    上義務而受罰鍰、沒入或其他種類行政罰之處罰時，適用本
    法。但其他法律有特別規定，從其規定。」、「本法所稱其
    他種類行政罰，指下列裁罰性之不利處分：一限制或禁止行
    為之處分：．．吊扣證照．．。」、「行為後法律或自治條
    例有變更者，適用行政機關最初裁處時之法律或自治條例。
    但裁處前之法律或自治條例有利於受處罰者，適用最有利於
    受處罰者之規定」、「一行為同時觸犯刑事法律及違反行政
    法上義務規定者，依刑事法律處罰之。但其行為應處以其他
    種類行政罰或得沒入之物而未經法院宣告沒收者，亦得裁處
    之。前項行為如經不起訴處分或為無罪、免訴、不受理、不
    付審理之裁判確定者，得依違反行政法上義務規定裁處之。
    」，該法第1 條、第2 條第1 項、第5 條及第26條乃分別規
    定甚詳。準此以觀，前揭道路交通管理處罰條例第35條第1
    項第1 款規定之處罰內容，係針對行為人違反行政法上義務
    規定之行政罰，且該條例關於一行為同時觸犯刑事法律及違
    反行政法上義務規定者，並無特別規定，是倘汽車駕駛人以
    單一酒後駕駛汽車行為，經測試檢定酒精濃度超過規定標準
    ，而同時涉有刑法第185 條之3 公共危險罪嫌時，道路交通
    管理處罰機關除有行政罰法第26條第1 項但書得處以其他種
    類行政罰者之情形，得裁處其他種類行政罰外，關於罰鍰部
    分，即應依上開行政罰法第26條及道路交通管理處罰條例第
    10條規定移送地方法院檢察署處理，除於移送後再有上開行
    政罰法第26條第2 項所定不起訴等事由，得依違反行政法上
    義務規定裁處之情形外，要不得逕依道路交通管理處罰條例
    第35條第1 項第1 款規定裁處行為人罰鍰之行政罰，合先敘
    明。
四、次者，緩起訴期間內，有下列情形之一者，檢察官得依職權
    或依告訴人之聲請撤銷原處分，繼續偵查或起訴：(一)於期間
    內故意更犯有期徒刑以上刑之罪，經檢察官提起公訴者。(二)
    緩起訴前，因故意犯他罪，而在緩起訴期間內受有期徒刑以
    上刑之宣告者。(三)違背第253 條之2 第1 項各款之應遵守或
    履行事項者，刑事訴訟法第253 條之3 第1 項定有明文。是
    以案件經檢察官為「緩起訴」處分者，於「緩起訴」之猶豫
    期間內，其最後是否會被檢察官提起公訴，猶懸而未定，亦
    即「緩起訴」處分於猶豫期間內尚未具有實質之確定力，檢
    察官於緩起訴期間內，可對被告為繼續觀察，如被告顯無反
    省警惕之情或根本欠缺反省警惕之能力，檢察官仍得依職權
    或依告訴人之聲請，將被告「緩起訴」處分撤銷。再行政罰
    法第26條明訂一事不二罰原則，且應受行政罰之行為如經不
    起訴處分或為無罪、免訴、不受理、不付審理之裁判「確定
    」者，始得依違反行政法上義務規定裁處之，並未包括「緩
    起訴」處分在內，雖「緩起訴」處分之最終使被告免於刑事
    訴追之效果與「不起訴」處分之效果相同，行政罰法第26條
    第2 項是否包括緩起訴處分情形，固非無疑。惟依行政罰法
    第26條第2 項之立法意旨，亦必須待緩起訴處分實質確定時
    ，被告才最終地確定免於受刑事訴追，原處分機關始得為行
    政裁罰，亦即在緩起訴期間內即猶豫期間期滿前，該緩起訴
    處分仍有被撤銷之可能，此時倘原處分機關仍依法為行政裁
    決，將使受處分人有同時遭受行政處罰及刑事訴追之危險，
    顯與行政罰法第26條規定之立法意旨相悖。
五、經查：異議人於前述時、地因酒後駕車且呼氣酒精濃度高達
    0.42MG＼L ，違反道路交通管理處罰條例第35條第1 項第1
    款規定，遂由高雄縣政府警察局岡山分局車禍處理小組員警
    當場予以舉發，復經台灣高雄地方法院檢察署檢察官偵查後
    、以95年度偵字第18865 號為緩起訴處分等情，有高警交字
    第NO0000000 號舉發違反道路交通管理事件通知單、異議人
    酒精濃度測試單及前開緩起訴處分書各1 件在卷可稽，且為
    異議人所是認無訛，是此部分之事實應堪認定。惟承前所述
    ，異議人前開酒後駕車經測試檢定超過規定法定標準之行為
    ，顯係一行為同時觸犯刑事法律及違反行政法上義務規定，
    縱使異議人此舉同時觸犯刑法第185 條之3 之公共危險罪、
    且現時仍在緩起訴期間內，然揆諸前揭說明，原處分機關除
    依該條第1 項規定但書得處以其他種類行政罰外，應依道路
    交通管理處罰條例第10條規定，將異議人移送該管地方法院
    檢察署處理，要不得逕予裁處罰鍰之處罰。職是，原處分機
    關除對異議人為吊扣駕照之處罰外，另逕對異議人為上開罰
    鍰新台幣3 萬4 千5 百元整之處罰，即有違誤。是以本件異
    議為有理由，應將原處分關內容於罰鍰部分予以撤銷，由原
    處分機關另循其他法定程序處理，方屬適法。
六、經核原裁定於法尚無不合，抗告意旨，雖指稱：依法務部94
    年7 月28日召開行政罰法諮詢小組第1 次會議決議在案，所
    稱「不起訴處分」，包括「緩起訴處分」，故刑事案件經檢
    察官為緩起訴處分確定後，視同不起訴處分確定，則依行政
    罰法第26條第2 項所定，可依行政法上義務處以罰鍰，原審
    裁定似有違誤，請予以撤銷云云。惟查行政罰法第26條第2
    項規定，並不包括緩起訴在內，已如上之說明，抗告意旨，
    仍執前詞，指摘原裁定不當，為無理由，應予駁回。
據上論斷，應依道路交通案件處理辦法第26條，刑事訴訟法第41
2 條，裁定如主文。
中    華    民    國    95    年    11    月    14    日
                  刑事第三庭    審判長法  官  周賢銳
                                      法  官  黃仁松
                                      法  官  謝宏宗
以上正本證明與原本無異。
本裁定不得再抗告。
中    華    民    國    95    年    11    月    15    日
                                      書記官  熊惠津
                                                      Q


司法院資訊處製作；財團法人民間司法改革基金會備份。
